臺灣高雄地方法院民事裁定
108年度消債清字第70號
聲  請  人  張皓惇  
0000000000000000

上列當事人因消費者債務清理事件聲請清算，本院裁定如下：
    主  文
聲請人張皓惇自民國一百零八年五月二十八日下午四時起開始清
算程序。
命司法事務官進行本件清算程序。
    理  由
一、本件聲請意旨略以：伊無力清償債務，爰依法聲請准予裁定
    清算等語。
二、按「債務人不能清償債務或有不能清償之虞者，得依本條例
    所定更生或清算程序，清理其債務。」消費者債務清理條例
    第3條定有明文。衡以消費者與金融機構間債之關係之發生
    ，係依契約自由原則及相互間之信賴為基礎，此為社會經濟
    活動得以維繫及發展之重要支柱，債務人經濟窘迫，固不應
    任其自生自滅，債權人一方之利益，仍不能因之摒棄不顧。
    是債務人於協商程序中，自應本於個人實際財產及收支狀況
    ，依最大誠信原則，商討解決方案。如終究不能成立協商，
    於聲請更生或清算時，法院審酌上開條文所謂「不能清償或
    有不能清償之虞」，自宜綜衡債務人全部收支、信用及財產
    狀況，評估是否因負擔債務，而不能維持最基本之生活條件
    ；所陳報之各項花費，是否確屬必要性之支出；如曾有協商
    方案，其條件是否已無法兼顧個人生活之基本需求等情，為
    其判斷之準據。
三、經查：
  ㈠聲請人所主張上開事實，業據其提出財政部高雄國稅局105年
    及106年度綜合所得稅各類所得資料清單及總歸戶財產查詢
    清單（卷第5頁、第14至15頁）、信用報告（卷第7頁）、財
    團法人金融聯合徵信中心前置協商專用債權人清冊（卷第9
    至10頁）、財產及收入狀況說明書（卷第11至13頁）、債權
    人清冊（卷第16頁）、戶籍謄本（卷第18頁）、勞工保險被
    保險人投保資料表（卷第24頁）、收入證明切結書（卷第25
    頁）、資助切結書（卷第26頁）、存摺（卷第27至29頁）、
    商業保險投保資料查詢結果表（卷第30頁）等在卷可參。
  ㈡次查，聲請人於105年至107年度申報所得均為0元，惟其自陳
    聲請清算前2年內有打零工之收入每月約12,000元，名下無
    財產，勞工保險投保單位為高雄市廚師職業工會。又聲請人
    自陳從事辦桌外燴時洗菜、切菜、備料等廚師助理工作，工
    作地點為高雄市活動中心、廟宇、私人住宅等，平均每個月
    工作約6天，每天工資2,000元，每月收入約為12,000元等情
    ，此有上開綜合所得稅各類所得資料清單、財產歸屬清單、
    勞工保險被保險人投保資料表、收入證明切結書、資助切結
    書及本院依職權調閱107年度稅務電子閘門財產所得調件明
    細表（卷第5頁、第14至15頁、第25至26頁、第38頁）在卷
    可參。則在查無聲請人有其他收入來源之情形下，佐以其10
    5年至107年度均無申報所得紀錄，且已出具收入切結書，本
    院即以其切結每月收入12,000元作為核算其現在償債能力之
    基礎。
  ㈢關於聲請人個人日常必要支出部分，按債務人必要生活費用
    ，以最近一年衛生福利部或直轄市政府所公告當地區每人每
    月最低生活費一點二倍定之，本條例第64條之2第1項定有明
    文。本院參酌衛福部社會司所公告108年度高雄市最低生活
    費標準為13,099元，則聲請人每月生活所必需除有特殊情形
    並有證據證明者外，自宜以此數額之1.2倍即15,719元為度
    ，始得認係必要支出。又上開最低生活費用之標準，係照當
    地近1年平均每人消費支出60％，依其基準之家庭收支調查報
    告調查表格式示有關經常性支出之調查項目，其原即包括利
    息支出、食品、衣著、「房租」及水費、電費、醫療保健、
    交通、娛樂、教育等基本生活需求；因聲請人自陳居住地為
    兄張○○所有（見卷第23頁），且於財產及收入狀況說明書上
    並未列載房屋支出，故於計算聲請人個人每月必要生活費時
    ，即應自前開已包括聲請人居住費用在內，扣除相當於房租
    支出所佔比例24.36％，俾免重複計列費用，而符公平之旨，
    則依此計算之結果，聲請人每月之必要生活費在不含居住費
    用之情形下，即應為11,890元【計算式：15,719－（15,719×
    24.36%）＝11,890】。
四、綜上所述，以聲請人現每月收入12,000元為其償債能力基準
    ，扣除個人必要生活費11,890元後，餘110元，而聲請人之
    債權人為長鑫資產管理股份有限公司，債務總額為899,000
    元（參債權人清冊），以聲請人每月所餘按月攤還結果，需
    約681年（計算式：899,000÷110÷12＝681.1）始能清償完畢
    ，應認其已不能清償債務。此外，復查無聲請人有消費者債
    務清理條例第6條第3項、第8條或第82條第2項所定駁回清算
    聲請之事由存在，則聲請人聲請清算為有理由，應予准許，
    爰命司法事務官進行本件清算程序。
五、依消費者債務清理條例第83條第1項、第16條第1項，裁定如
    主文。
中　　華　　民　　國　　108 　年　　5 　　月　　28　　日
                  民事庭　法　官　沈建興
以上正本係照原本作成。
本裁定不得抗告。
中　　華　　民　　國　　108 　年　　5 　　月　　28　　日
                          書記官  胡美儀